---
title: "TESTY"
author: "Elżbieta Jowik"
output: 
  pdf_document: 
    fig_caption: yes      
---
```{r setup, include=FALSE, cache=TRUE}
knitr::opts_chunk$set(echo = TRUE)
library(plot3D)
library(igraph)

spectral_clustering <- function(X, k, M){

  normalize <- function(x){
    return((x - min(x)) / (max(x) - min(x)))
  }
  
  
  Mnn <- function(X, M){
    EuclideanDistance <- dist(X, method = "euclidean")
    EuclideanDistance <- as.matrix(EuclideanDistance)
    EuclideanDistance <- normalize(EuclideanDistance)
    diag(EuclideanDistance) = NA
    sort_permutation <- order(EuclideanDistance[1, ], decreasing = FALSE)
    
    S <- matrix(sort_permutation[1:M], nrow = 1)
    
    for (j in 2:dim(EuclideanDistance)[1]) {
      sort_permutation <- order(EuclideanDistance[j, ])
      S <- rbind(S, matrix(sort_permutation[1:M], nrow = 1))
    }
    return(S)
  }
  S <- Mnn(X, 5)
  
  Mnn_graph <- function(S){
    n <- dim(S)[1]
    G <- matrix(0, ncol = n, nrow = n) 
    
    for (i in 1:dim(S)[1]) {
      for (j in 1:dim(S)[2]){
        l <- S[i, j]
        G[i, l] <- 1
        G[l, i] <- 1 
      }
    }
    
    G_graph <- graph.adjacency(G, mode = "undirected")
    details <- groups(components(G_graph)) 
    if (length(details) != 1){ 
      for (i in 1:(length(details)-1)) {
        G[details[[i]][1], details[[i+1]][1]] <- 1
        G[details[[i+1]][1], details[[i]][1]] <- 1
      }
    }
    
    return(G)
  }
  
  G <- Mnn_graph(S)
  
  Laplacian_eighen <- function(G, k){
    
    n <- dim(G)[1]
    D <- matrix(0, nrow = n, ncol = n)
    
    for (i in 1:n) {
      D[i, i] <- sum(G[i, ])    
    }
    
    L <- D-G
    eig <- eigen(L)
    values <- eig$values
    vectors <- eig$vectors
    m <- length(values)

    E <- vectors[, (m-1)]
    for (i in (m-2):(m-k-1)) {
      E <- cbind(E, vectors[, i])    
    }
    return(as.matrix(E))
  }
  
  
  E <- Laplacian_eighen(G, k)
  k_means <- kmeans(E, k, nstart = 100)
  return(k_means$cluster)
}
```

Ten plik zawiera testy poprawności metod: Mnn(), Mnn_graph(), Laplacian_eigen(), spectral_clustering(), zaimplementowanych w pliku **spectral.R**.  
Testy są przeprowadzone na trzech własnych zbiorach danych zarówno z $R^2$, jak i $R^3$.  
Oczywiście zbiory różnią się licznością danych, przyjmowanym kształtem, a w niektórych przypadkach liczbą wymiarów. Wszystkie z rozważanych zbiorów mają skoncentrowaną strukturę, gdyż umożliwia to sporządzenie wiarygodnych etykiet.

# FIGURY 2D  
## 1. SKUPISKA  
Najprostszy do analizy skupień zbiór, wygenerowany przy pomocy rozkładu normalnego. Skupiska  
wygenerowane zostały dla 500 punktów każde.

```{r shell, include=FALSE, cache=TRUE}
x <- rnorm(500, -10, 3)
y <- rnorm(500, -10, 3)

x <- as.matrix(x)
y <- as.matrix(y)
set_1 <- as.data.frame(cbind(x, y))

x <- rnorm(500, 10, 3)
y <- rnorm(500, 10, 3)

x <- as.matrix(x)
y <- as.matrix(y)
set_2 <- as.data.frame(cbind(x, y))
set <- rbind(set_1, set_2)
```
```{r, echo=TRUE, cache=TRUE, include=FALSE}
set_labels <- as.integer(read.table("set.labels0")[,1])
result <- spectral_clustering(set, 2, 20)
result
```
  
**a) INTERPRETACJA GRAFICZNA**  
```{r, echo=FALSE, fig.width = 5, fig.height = 5, fig.align='center', cache=TRUE}
plot3D::scatter2D(set[,1], set[,2], pch=19, ann = FALSE, cex=1)
```
\newpage

**b) TEST**  

Kryterium, jakie będziemy stosować do oceny poprawności zaimplementowanych metod będą etykiety, przygotowane na etapie tworzenia wymienionych w pracy zbiorów.  
Do porównania zgodności wynikowego ciągu przypisań funkcji spectral_clustering() i danych z góry etykiet referencyjnych będziemy stosować:  

1. **indeks Fowlkesa-Mallowsa** (dendextend::FM_index)  
2. **skorygowany indeks Randa** mclust::adjustedRandIndex  

Każdy z powyższych indeksów zwraca wartość równą **1**, jeśli dane podziały są równoważne. Im ich wartość jest dalej od 1, tym bardziej są one od siebie różne.  


**UWAGA!** Na potrzeby testów będziemy rozważać maksymalne wartości zwróconych indeksów dla określonego (jednego) parametru M. Pełna analiza algorytmu z uwzględnieniem różnych parametrów znajduje się w raporcie. 


**Skorygowany indeks Randa**

```{r, echo=TRUE, cache=TRUE, test1, include=TRUE}
mclust::adjustedRandIndex(set_labels, result)

```  
**Indeks Fowlkesa-Mallowsa**  
  
```{r, echo=TRUE,cache=TRUE, test2, include=TRUE}
dendextend::FM_index(set_labels, result)
```
**WIZUALIZACJA OTRZYMANEGO PODZIAŁU**  

```{r, echo=FALSE, fig.width = 5, fig.height = 5, fig.align='center', cache=TRUE}
plot3D::scatter2D(set[,1], set[,2], pch=19, ann = FALSE, cex=1, col = result+6)
```  
\newpage  

**WNIOSKI:**  

Oczywiście zarówno indeks Randa, jak i Fowlkesa-Mallowsa przyjmują różne wartości przy kolejnych kompilacjach. W większości jednak wartości tych indeksów zawierają się w przedziale [0.7, 1]. 
Na podstawie otrzymanych rezultatów możemy stwierdzić, że dla **prostych** zbiorów danych, w których
występuje **wyraźny podział** punktów na podzbiory, algorytm działa zadowalająco, co jasno wskazuje na poprawność
działania zaimplementowanych metod.


\newpage

# FIGURY 3D  

## 1.  HIPERBOLOIDA DWUPOWŁOKOWA 
Trójwymiarowa hiperboloida dwupowłokowa, wygenerowana dla 1000 punktów przy użyciu równania powierzchni stożkowej wyrażonego we współrzędnych kartezjańskich. 
```{r, echo = TRUE, cache=TRUE, include=FALSE}
num_points = 500
x <-  runif(num_points, -10, 10)
y <- runif(num_points, -5*sqrt(5), 5*sqrt(5))
z <- 10 * sqrt(x^2/4 + y^2/5 + 1)
w <- -z

something1 <- as.data.frame(cbind(x, y, z))

z <- as.matrix(w)

something2 <- as.data.frame(cbind(x, y, z))
colnames(something2)[3] <- "z"

something <- rbind(something1, something2)
```

```{r, echo=TRUE, cache=TRUE, include=FALSE}
something_labels <- as.integer(read.table("something.labels0")[,1])
result <-  spectral_clustering(something, 2, 20)
```  
  
  
**a) Interpretacja graficzna**  

```{r, echo=FALSE, fig.width = 4.5, fig.height = 4.5, ann = FALSE, cache=TRUE}
plot3D::scatter3D(something[, 1], something[, 2], something[, 3], pch=18, cex=1.5, bty = "u", phi = 0, theta = 0, colkey = FALSE)
plot3D::scatter3D(something[, 1], something[, 2], something[, 3], pch=18, cex=1.5, bty = "u", phi = 0, theta = 50)
```
```{r, echo=FALSE, fig.width = 4.5, fig.height = 4.5,fig.align='center', ann = FALSE, cache=TRUE}
plot(something)
```
\newpage  

**b) TEST**  

**Skorygowany indeks Randa**
```{r, echo=TRUE, cache=TRUE, test3}
mclust::adjustedRandIndex(something_labels, result)
```
**Indeks Fowlkesa-Mallowsa**
```{r, echo=TRUE,cache=TRUE, test4}
dendextend::FM_index(something_labels, result)
```   

**WIZUALIZACJA OTRZYMANEGO PODZIAŁU**  

```{r, echo=FALSE, fig.width = 4.5, fig.height = 4.5, ann = FALSE, cache=TRUE}
plot3D::scatter3D(something[, 1], something[, 2], something[, 3], pch=18, cex=1.5, bty = "u", phi = 0, theta = 0, col = result + 6, colkey = FALSE)
plot3D::scatter3D(something[, 1], something[, 2], something[, 3], pch=18, cex=1.5, bty = "u", phi = 0, theta = 50, col = result+6)
```
**WNIOSKI:**  
Zbiór danych, reprezentujący hiperboloidę dwupowłokową, jest w pewnym sensie analogiczny do pierwszego  
z omawianych przykładów - skupisk. Bowiem zarówno tutaj, jak powyżej gołym okiem można wyodrębnić pewien podział. Podobnie jak w pierwszym przypadku zwracane indeksy są dość jednoznaczne, co sugeruje, że testowany algorytm dobrze radzi sobie z rozważanym zbiorem. 
\newpage  

## 2. POWIERZCHNIA STOŻKOWA  

Trójwymiarowa powierzchnia stożkowa wygenerowana dla 1 000 punktów.
Na pierwszy rzut oka zbiór ten wydaje się być w pełni analogiczny do poprzedniego. Różnica jednak jest zasadnicza. Otóż zarówno  
w przypadku skupisk, jak i hiperboloidy pozdbiory, na które dzieliliśmy zbiory, były rozłączne. W tym przypadku nieznacznie się one nakładają, przez co podział zwracany przez testowany algorytm jest obarczony większym błędem niż w poprzednich. 
```{r funnel, include=FALSE, cache=TRUE}
num_points = 1000

x <-  runif(num_points, -200, 200)
y <- runif(num_points, -100*sqrt(5), 100*sqrt(5))
z <- 6 * sqrt(x^2/4 + y^2/5)
w <- -z

x <- as.matrix(x)
y <- as.matrix(y)
z <- as.matrix(z)

funnel_1 <- as.data.frame(cbind(x, y, z))

z <- as.matrix(w)

funnel_2 <- as.data.frame(cbind(x, y, z))

funnel <- rbind(funnel_1, funnel_2)
colnames(funnel) <- c("x", "y", "z")
```
```{r, echo=TRUE, cache=TRUE, include=FALSE}
funnel_labels <- as.integer(read.table("funnel.labels0")[,1])
result <- spectral_clustering(funnel, 2, 1000)
```
**a) INTERPRETACJA GRAFICZNA**  

```{r, echo=FALSE, fig.width = 4.5, fig.height = 4.5, ann = FALSE, cache=TRUE}
plot3D::scatter3D(funnel[, 1], funnel[, 2], funnel[, 3], pch=18, cex=1.5, bty = "u", phi = 0, theta = 0, colkey = FALSE)
plot3D::scatter3D(funnel[, 1], funnel[, 2], funnel[, 3], pch=18, cex=1.5, bty = "u", phi = 0, theta = 50)
```

```{r, echo=FALSE, fig.width = 4.5, fig.height = 4.5,fig.align='center', ann = FALSE, cache=TRUE}
plot(funnel)
```
\newpage

**b) TEST**  

**Skorygowany indeks Randa**
```{r, echo=TRUE, cache=TRUE, test7}
mclust::adjustedRandIndex(funnel_labels, result)
```
**Indeks Fowlkesa-Mallowsa**
```{r, echo=TRUE,cache=TRUE, test8}
dendextend::FM_index(funnel_labels, result)
```  
**WIZUALIZACJA OTRZYMANEGO PODZIAŁU**  

```{r, echo=FALSE, fig.width = 4.5, fig.height = 4.5, ann = FALSE, cache=TRUE}
plot3D::scatter3D(funnel[, 1], funnel[, 2], funnel[, 3], pch=18, cex=1.5, bty = "u", phi = 0, theta = 0, col = result + 6, colkey = FALSE)
plot3D::scatter3D(funnel[, 1], funnel[, 2], funnel[, 3], pch=18, cex=1.5, bty = "u", phi = 0, theta = 50, col = result + 6)
```
**WNIOSKI:**  

Brak rozłączności podzbiorów powoduje, że wygenerowane indeksy nie są już tak jednoznaczne jak w poprzednich przypadkach. Jednocześnie odchylenia od oczekiwanego wyniku są na tyle nieznaczne, że nie poddają pod wątpliwość poprawności implementacji metod.  

## PODSUMOWANIE:
Na postawie przeprowadzonych testów mogę stwierdzić, że implementacja testowanych metod jest poprawna. Wartości zwracanych indeków są zadowalające, algorytm dobrze radzi sobie na zbiorach o skoncentrowanej strukturze. Pełna analiza algorytmu na zbiorach o odmiennych kształtach znajduje się w raporcie.
